臺灣新北地方法院刑事判決　　　 110 年度審簡字第523 號
公 訴 人　 臺灣新北地方檢察署檢察官
被　　告　 蘇文斌　



上列被告因違反廢棄物清理法案件，經檢察官提起公訴（110 年
度撤緩偵字第88號），本院受理後（110 年度審訴字第1127號）
，因被告自白犯罪，經本院合議庭裁定，改行簡易判決處刑程序
，判決如下：
    主  文
蘇文斌共同犯廢棄物清理法第四十六條第四款前段之非法貯存廢
棄物罪，處有期徒刑陸月，如易科罰金，以新臺幣壹仟元折算壹
日。
    事  實
一、蘇文斌明知從事廢棄物清除、處理業務，應向直轄市、縣（
    市）主管機關或中央主管機關委託之機關申請核發公民營廢
    棄物清除、處理機構許可文件後，始得從事清除、處理廢棄
    物之業務，且未經主管機關許可，不得提供土地堆置廢棄物
    ，竟與黃俊龍、黃裕派（業經檢察官為緩起訴處分）共同基
    於非法貯存廢棄物之犯意聯絡，於民國108年10月28日12時
    至15時許，由蘇文斌提供新北巿林口區菁埔段新寮小段11之
    1、11之3地號土地（下稱本案土地），再委由黃俊龍駕駛車
    牌號碼00-0000號自用小貨車搭載黃裕派，載運廢木材、棧
    板（下稱本案木材）等廢棄物至本案土地上堆置、貯存。嗣
    因新北巿政府警察局林口分局林口派出所接獲檢舉，會同新
    北巿林口區公所、新北巿政府環境保護局於同日下午15時10
    分許前往稽查，當場查獲黃裕派、黃俊龍從前開自用小貨車
    上傾倒本案木材，並通知蘇文斌到場說明，始查悉上情。
二、案經新北巿政府警察局林口分局移送臺灣新北地方檢察署檢
    察官偵查起訴。
    理  由
一、訊據被告蘇文斌對於上揭犯罪事實，於本院準備程序時已坦
    承不諱，核與證人黃裕派、黃俊龍之證述大致相符；本案土
    地中新北巿林口區菁埔段新寮小段11之1 地號土地雖為新北
    巿政府所有，惟係被告之父親與他人共同向新北巿政府承租
    ，而由被告使用、管理乙節，除為被告坦認外，並有新北巿
    政府巿有耕地租賃契約附卷可憑。又新北巿林口區公所及新
    北巿政府環境保護局稽查人員接獲員警通知，於同日下午15
    時10分許會同員警至本案土地實施稽查，發現現場已堆置廢
    木材，且黃裕派及黃俊龍正從上開自用小貨車傾倒廢木材，
    有新北巿林口區公所違規使用土坡地涉及違反水土保持法、
    山坡地保育利用條例案件現場會勘紀錄、新北巿林口區公所
    違反使用土坡地查報表、新北巿政府環境保護局稽查紀錄、
    稽查現場照片附卷可稽。本案木材經新北巿政府環境保護局
    認定為經產生源排出並已被放棄原效用，而屬廢棄物範疇，
    亦有新北巿政府環境保護局110年9月14日新北環稽字第1101
    756687號函存卷可佐。被告之自白與事實相符，本件事證明
    確，被告犯行堪以認定，應依法論科。
二、論罪科刑：
  ㈠按廢棄物清理法第46條第3 款所稱「未經主管機關許可，提
    供土地回填、堆置廢棄物」，立法目的在於限制廢棄物之回
    填、堆置用地，必須事先通過環保主管機關之評估、審核，
    以確保整體環境之衛生與安全，固以提供土地者作為規範對
    象，但不以土地所有權人為必要，亦即祇要有事實上之提供
    作為乃已足，至其是否具有合法、正當之權源（例如借用、
    租用等），甚或騙使所有權人同意或無權占有，均非所問。
    否則，提供自己所有土地供人回填、堆置廢棄物之行為需受
    處罰，提供借用、租用而來，甚或竊佔他人土地供人回填、
    堆置廢棄物之行為反而脫法不受處罰，輕重顯有失衡（最高
    法院94年度台上字第4040號判決、98年度台上字第5712號判
    決意旨可資參照）。次按廢棄物清理法第41條第1 項前段既
    規定，從事廢棄物清除、處理業務者，應向直轄市、縣（市
    ）主管機關或中央主管機關委託之機關申請核發公民營廢棄
    物清除、處理機構許可文件後，始得受託清除、處理廢棄物
    業務，則同法第46條第4 款所謂未依第41條第1 項規定領有
    廢棄物清除、處理許可文件，從事廢棄物貯存、清除、處理
    者，自不限於公民營廢棄物清除處理機構，凡未領有許可證
    或核備文件而從事廢棄物貯存、清除、處理者，即足當之（
    最高法院92年度台上字第1213號判決同此意旨）。再者，廢
    棄物清理法第46條第4 款規定：「未依第41條第1 項規定領
    有廢棄物清除、處理許可文件，從事廢棄物貯存、清除、處
    理，或未依廢棄物清除、處理許可文件內容貯存、清除、處
    理廢棄物」為構成要件。而所謂「貯存」則係指事業廢棄物
    於清除、處理前，放置於特定地點或貯存容器、設施內之行
    為；所謂「清除」，係指：「事業廢棄物之收集、運輸行為
    」；所謂「處理」，係指下列行為：「一中間處理：指事業
    廢棄物在最終處置前，以物理、化學、生物、熱處理或其他
    處理方法，改變其物理、化學、生物特性或成分，達成分離
    、減積、去毒、固化或安定之行為。二最終處置：指衛生掩
    埋、封閉掩埋、安定掩埋或海洋棄置事業廢棄物之行為。三
    再利用：指事業機構產生之事業廢棄物自行販賣、轉讓或委
    託做為原料、材料、燃料、填土或其他經中央主管機關及目
    的事業主管機關認定之用途行為，並應符合本標準規定者」
    ，事業廢棄物貯存清除處理方法及設施標準第2 條第1 款、
    第2 款、第3 款分別定有明文。查被告雖非本案土地所有人
    ，確有事實上提供本案土地行為，其未經主管機關許可，任
    意使共犯黃裕派、黃俊龍將屬於一般事業廢棄物之本案木材
    堆置於本案土地，且未有進一步諸如掩埋、封閉等處理廢棄
    物之行為，是核被告所為，係犯廢棄物清理法第46條第3 款
    之未經許可提供土地堆置廢棄物罪及同條第4 款前段之非法
    貯存廢棄物罪。
  ㈡另按廢棄物清理法第46條所列第1 至6 款之罪，係各自獨立
    之罪名，並非犯某一罪之各種加重條件，且同條第3 款之未
    經主管機關許可，提供土地回填、堆置廢棄物罪，與同條第
    4 款之未依廢棄物清理法第41條第1 項規定領有廢棄物清除
    、處理許可文件，從事廢棄物貯存、清除、處理罪，其罪名
    與犯罪態樣互殊，自無包括論以集合犯一罪之餘地（最高法
    院105 年度台上字第2128號判決意旨參照）。是行為人將廢
    棄物堆置在自己土地上，如同時充足前揭二者要件，即有一
    行為觸犯數罪名想像競合犯之適用。準此，被告以一行為觸
    犯廢棄物清理法第46條第3 款未經許可提供土地堆置廢棄物
    、同條第4 款前段非法貯存廢棄物之二罪名，為想像競合犯
    ，應依刑法第55條之規定，從情節較重之之廢棄物清理法第
    46條第4 款之罪處斷。被告與黃裕派、黃俊龍就非法貯存廢
    棄物罪間，有犯意聯絡及行為分擔，為共同正犯。
  ㈢末按法院於面對不分犯罪情節如何，概以重刑為法定刑者，
    於有情輕法重之情形時，在裁判時本有刑法第59條酌量減輕
    其刑規定之適用，以避免過嚴之刑罰（司法院釋字第263 號
    解釋意旨參照），亦即法院為避免刑罰過於嚴苛，於情輕法
    重之情況下，應合目的性裁量而有適用刑法第59條酌量減輕
    被告刑度之義務。又刑法第59條規定犯罪之情狀顯可憫恕者
    ，得酌量減輕其刑，其所謂「犯罪之情狀」，與同法第57條
    規定科刑時應審酌之一切情狀，並非有截然不同之領域，於
    裁判上酌減其刑時，應就犯罪一切情狀（包括第57條所列舉
    之10款事項），予以全盤考量，審酌其犯罪有無顯可憫恕之
    事由，即有無特殊之原因與環境，在客觀上足以引起一般同
    情，以及宣告法定最低度刑，是否猶嫌過重等等，資為判斷
    ，且適用刑法第59條酌量減輕其刑時，並不排除同法第57條
    所列舉10款事由之審酌（最高法院70年度第6 次刑事庭會議
    決議、95年度台上字第6157號、100 年度台上字第2855號、
    第3301號判決意旨參照）。查被告未領有廢棄物處理許可文
    件，而從事貯存廢棄物之行為，乃因一時思慮不周，誤罹刑
    章，且其貯存之廢棄物，屬一般事業廢棄物、數量及堆置面
    積均非鉅，與具有毒性、危險性，且濃度或數量足以影響人
    體健康或污染環境之有害廢棄物相較，對環境污染之危害性
    尚非嚴重，審酌被告所犯廢棄物清理法第46條第4 款前段之
    非法貯存廢棄物罪之最輕本刑為有期徒刑1 年，依被告犯罪
    之具體情狀觀之，確屬情輕法重，客觀上足以引起社會一般
    人之同情，縱宣告法定最低度之刑猶嫌過重，故被告所犯上
    開非法貯存廢棄物罪，犯罪情狀顯可憫恕，爰依刑法第59條
    之規定，酌量減輕其刑。
  ㈣爰審酌被告無視政府對環境保護之政令宣導，未領有廢棄物
    處理許可文件，即從事貯存廢棄物，有害公共環境衛生，並
    妨害環境保護主管機關對於廢棄物之監督管理，所為應予非
    難，惟念其犯後始終坦承犯行，態度尚可，且其與共犯黃裕
    派等人於108 年10月28日經查獲有上開犯行後，已於同年11
    月1 日將本案木材清除並交付予合法之廢棄物處理場業者處
    理，回復本案土地之原有狀態，有新北巿政府警察局林口分
    局訪談紀錄表、江浚營建混合物分類處理場開立之收容證明
    書、清運計畫書及清理照片在卷可稽，兼衡其素行、犯罪之
    動機、目的、手段、所生危害程度，暨國中畢業之智識程度
    等一切情狀，量處如主文所示之刑，以資懲儆，並諭知如易
    科罰金之折算標準。
據上論斷，依刑事訴訟法第449 條第2 項、第3 項，廢棄物清理
法第46條第3 款、第4 款前段，刑法第11條前段、第28條、第55
條、第59條、第41條第1 項前段，逕以簡易判決處刑如主文。
本案經檢察官葉育宏偵查起訴，由檢察官盧祐涵到庭執行職務。
中    華    民    國  110     年    12    月   3    日
                  刑事第二十五庭  法  官  王綽光
　
上列正本證明與原本無異。
如不服本判決，得自收受送達之翌日起20日內向本院提出上訴狀
，上訴於本院第二審合議庭（須附繕本）。
　
                                  書記官  王嘉蓉
中    華    民    國   110    年    12    月    8     日
附錄本案論罪科刑法條全文：
廢棄物清理法第46條
有下列情形之一者，處1年以上5年以下有期徒刑，得併科新臺幣
1千5百萬元以下罰金：
一、任意棄置有害事業廢棄物。
二、事業負責人或相關人員未依本法規定之方式貯存、清除、處
    理或再利用廢棄物，致污染環境。
三、未經主管機關許可，提供土地回填、堆置廢棄物。
四、未依第41條第1 項規定領有廢棄物清除、處理許可文件，從
    事廢棄物貯存、清除、處理，或未依廢棄物清除、處理許可
    文件內容貯存、清除、處理廢棄物。
五、執行機關之人員委託未取得許可文件之業者，清除、處理一
    般廢棄物者；或明知受託人非法清除、處理而仍委託。
六、公民營廢棄物處理機構負責人或相關人員、或執行機關之人
    員未處理廢棄物，開具虛偽證明。